【裁判字號】    90,訴,658
【裁判日期】    900424
【裁判案由】    偽造文書
【裁判全文】
臺灣高雄地方法院刑事判決                            九十年度訴字第六五八號
    公  訴  人  臺灣高雄地方法院檢察署檢察官
    被      告  乙○○
右列被告因偽造文書案件，經檢察官提起公訴（九十年度偵字第四五九九號），本院
判決如左：
    主  文
乙○○連續偽造署押，足以生損害於公眾及他人，累犯，處有期徒刑伍月，如易科罰
金，以參佰元折算壹日。偽造之「朱恩」署押參枚、「朱茵」署押貳枚及指印肆枚均
沒收。
    事  實
一、乙○○於民國八十四年間，因搶奪案件經台灣高雄地方法院判處有期徒刑九月確
    定，在八十五年八月二十一日假釋出獄，甫於八十八年三月十一日假釋期滿。詎
    仍不知悔改，於八十八年十月二十五日十二時三十分許，在臺中縣豐原市○○路
    三八號全家便利商店內，竊取遠傳易付卡乙套、台灣大哥大補充卡、預付卡各乙
    套（共值新台幣三千六百元），放入所攜帶之手提袋內，未結帳而離開商店。旋
  為該店副店長甲○○發覺，報警查獲（竊盜案件部分已經另由台灣台中地方法院
    審結）。詎乙○○為圖掩飾其前開竊盜犯行，竟基於偽造署押之概括犯意，先於
    同日十四時許，在台中縣警察局豐原分局頂街派出所，接續在逕行逮捕通知書、
    緘默權通知書及警訊筆錄上被訊問人處假冒其友人「朱恩」（朱恩係六十四年七
    月九日生，身分證統一編號：Ｚ000000000號）名義而為署名三次；復
    於同日十七時三十分許，在台灣台中地方法院檢察署內勤檢察官訊問時，接續在
    訊問筆錄上受訊問人處、限制住居具結書上具結人處假冒「朱恩」而為署名二次
    ，惟誤書為「朱茵」，並按捺指印共四枚，足以生損害於「朱恩」、「朱茵」及
    刑事偵查程序之正確性。迨前揭竊盜案判決確定欲執行時，始查悉上情。
二、案經台中縣警察局豐原分局報由台灣台中地方法院檢察署呈請台灣高等法院檢察
    署令移轉台灣高雄地方法院檢察署檢察官偵辦。
    理  由
一、訊據被告乙○○對於右揭犯罪事實，坦承不諱，且被告於台灣台中地方法院八十
    九年易字第三四三三號八十九年九月二十八日訊問中亦供承：有在豐原市頂街派
    出所作筆錄時冒名「朱恩」，有時寫錯了寫成「朱茵」等語不諱（見當日訊問筆
    錄）。而被告假冒「朱恩」、「朱茵」名義應訊而捺在台灣台中地方法院檢察署
    八十八年度偵字第二一八二七號偵卷第八、九、十六頁正面署名「朱恩」下指紋
    ，經該院送內政部警政署刑事警察局比對結果，與乙○○於該院庭訊時當庭所捺
    指紋卡之右拇指指紋相符，有內政部警政署刑事警察局八十九年十月二時五日八
    九刑紋字第一六二七０號函文附於前揭審判卷可佐，堪信被告前揭自白與事實相
    符。此外，復有上開逕行逮捕通知書、緘默權通知書、警訊筆錄、訊問筆錄及限
    制住居具結書上偽造之署押「朱恩」三枚、「朱茵」二枚及指印四枚在卷可參，
    本件事證明確，被告犯行堪以認定，應依法論科。
二、按被告行為後，刑法第四十一條已於九十年一月十日修正公布施行，於同年月十
    二日生效，比較新舊法，其易科罰金之要件，以新法較有利於被告，依刑法第二
    條第一項前段之規定，自應適用修正後之刑法第四十一條第一項，為其易科罰金
    之要件。核被告所為係犯刑法第二百十七條第一項之偽造署押罪。被告分別於警
    訊中偽造「朱恩」署押三次，及於偵查中偽造「朱茵」署押二次，在時間、場所
    上各具緊密之關係，應認係接續數動作而侵害同一法益，均為接續犯，應各論以
    單純一罪。其於警訊及偵查中先後二次偽造署押之犯行，時間緊接、方法相同，
    所犯又係構成要件相同之罪名，顯係基於概括犯意為之，應依連續犯之規定論以
    一罪，並加重其刑。被告於八十四年間，因搶奪案件經台灣高雄地方法院判處有
    期徒刑九月確定，甫於八十八年三月十一日假釋期滿，有台灣高等法院被告全國
    前案紀錄表、台灣高雄地方法院檢察署刑案資料查註紀錄表各二份在卷可參，其
    於五年以內再犯本件有期徒刑以上之罪，為累犯，應依法遞加重其刑。審酌被告
    犯罪之動機、目的、手段，其品性、生活狀況、智識程度、犯罪所生之損害，及
    犯後坦認不諱、態度良好並深表悔意等一切情狀，量處如主文所示之刑，並諭知
    易科罰金之折算標準，以資懲儆。被告所偽造之「朱恩」署押三枚、「朱茵」署
    押二枚，及所按捺之指印四枚，均依刑法第二百十九條之規定宣告沒收。
三、公訴意旨另認被告所為另犯刑法第二百十六條、第二百十條之行使偽造私文書罪
    嫌，固屬卓見。然按刑法第二百十六條、第二百十條之行使偽造私文書罪，以行
    為人所行使或制作者為私文書，並基於行使或制作私文書之犯意為之者，始足當
    之。本件經查：
（一）警訊筆錄及檢察官訊問時製作之訊問筆錄，性質上為司法警察及檢察官偵查犯
      罪事實時依法制作之公文書，縱其上有受訊問人之簽名，仍不因此而具有私文
      書之性質，是被告於警訊筆錄及偵查筆錄上偽造署押後交還司法警察或檢察官
      之行為，尚與偽造、行使私文書之要件不合，自難論以該罪。
（二）再查，司法警察於逮捕被告時所制作之「逕行逮捕通知書」、「緘默權通知書
      」及檢察官對被告為限制住居處分時所制作之「限制住居具結書」，雖非依法
      律規定而制作之公文書，然依其通知及限制住居處分之性質而論，本於通知或
      處分到達被告時即生效力，並不以制作文書並由被告簽名為要件，司法警察及
      檢察官本可於警訊筆錄或訊問筆錄中載明被告已受通知或受處分之事實即可。
      縱捨此不為而另行制作上開通知書或具結書交被告簽名後收回存證，核其用意
      亦僅使司法警察或檢察官等公務員得以之證明確已依法通知、告知被告相關事
      項，或其處分已到達被告而已，不得據此逕認上開文書係被告所制作之私文書
      。且若因被告配合該管公務員為證明自己已依法執行職務之需求，而簽名於上
      開文書之事實，逕認該文書係被告制作，並於簽署不實姓名時，於偽造署押罪
      之外，令負偽造、行使文書之罪責，無異使公務員得因自己行事之便而加重被
      告負擔，顯非允當；況被告於公務員交付之上開文書上簽名後交還公務員之際
      ，衡情亦無制作私文書並持以行使之犯意。是本件「逕行逮捕通知書」、「緘
      默權通知書」、「限制住居具結書」之性質既非私文書，且被告於簽名、交還
      之際，亦無制作、行使私文書之犯意，核其所為即與刑法第二百十六條、第二
      百十條之構成要件不合。
（三）此外，本院復查無其他證據證明被告有何偽造、行使私文書之犯行，其犯罪即
      屬不能證明，惟公訴人認此部分與前開論罪科刑部分有想像競合犯之裁判上一
      罪關係，爰不另為無罪之諭知。
據上論斷，應依刑事訴訟法第二百九十九條第一項前段、刑法第五十六條、第二百十
七條第一項、第四十七條、第二條第一項前段、第四十一條第一項、罰金罰鍰提高標
準條例第二條，判決如主文。
本案經檢察官高嘉惠到庭執行職務。
中      華      民      國    九  十    年      四      月    二十四    日
                                  臺灣高雄地方法院刑事第三庭
                                      法  官  葉  啟  洲
右正本證明與原本無異。
如不服本判決，應於判決送達後十日內，向本院提出上訴狀。
                                      書記官  盧  雅  婷
中      華      民      國    九  十    年      四      月    二十七    日
附錄本判決之論罪法條：
刑法第二百十七條第一項
偽造印章、印文或署押，足以生損害於公眾或他人者，處三年以下有期徒刑。


司法院資訊處製作；財團法人民間司法改革基金會備份。
